臺灣高等法院高雄分院刑事判決　　　　　　　　　　九十三年度上訴字第四二三號
　　上　訴　人　臺灣屏東地方法院檢察署檢察官
　　被　　　告　己○○
右上訴人因被告偽造文書等案件，不服台灣屏東地方法院九十三年度訴緝字第五號中
華民國九十二年四月十六日第一審判決（起訴案號：台灣屏東地方法院檢察署九十年
度偵字第三○五五、四二○二、四二五七號，移
署九十年度偵字第四八六三、六三一○號），提起上訴，本院判決如左：
    主  文
原判決撤銷。
己○○共同行使偽造私文書，足以生損害於他人，處有期徒刑柒月，扣案偽造之玉山
銀行股份有限公司卡號0000000000000000萬士達卡、匯通銀行股份
有限公司卡號0000000000000000萬士達金卡各壹張，偽造之「明麗
貞」、「洪嘉華」簽名各一枚，均沒收；又連續行使偽造私文書，足以生損害於他人
，處有期徒刑柒月；應執行有期徒刑壹年，扣案偽造之玉山銀行股份有限公司卡號0
000000000000000萬士達卡、匯通銀行股份有限公司卡號00000
00000000000萬士達金卡各壹張，偽造之「明麗貞」、「洪嘉華」簽名各
一枚，均沒收。
    事  實
一、己○○與不詳姓名之成年女子基於共同意圖為自己不法所有之犯意聯絡，明知自
    己並非玉山銀行卡號0000000000000000萬士達卡（真正持卡人
    為丁○○○）、匯通銀行發行卡號0000000000000000萬士達金
    卡所有人（真正持卡人為戊○），該二卡均係不詳人士盜錄原卡號後重製之偽卡
    ，竟基於共同詐欺之犯意，於民國九十年五月十日十八時三十分許，己○○與該
    不詳姓名之成年女子，同在屏東市○○路七十二號太平洋百貨公司一樓，先以偽
    造文書之犯意，推由己○○在該匯通銀行偽卡背後簽名處簽寫「明麗貞」，推由
    該不詳姓名女子在所持玉山銀行前揭卡號偽卡背後簽名處簽寫「洪嘉華」，均足
    以表示其與發卡公司立契約及於使用時供特約商店核對身分等用意證明之準私文
    書，意圖為自己不法之所有，至該百貨公司一樓資生堂化粧品專櫃，由該不詳姓
    名女子選購美白系列組產品，打九折後為新台幣（下同）一萬一千二百九十五元
    ，並持玉山銀行前揭卡號偽卡，交專櫃小姐黃雅雯刷卡以行使之，己○○亦選購
    同種產品，經打折後為一萬四千一百七十五元，並交上開匯通銀行萬士達卡偽卡
    ，予專櫃小姐刷卡以行使之，足以生損害於該二信用卡之真正持卡人及發卡銀行
    ，嗣因該不詳姓名女子持有之玉山銀行信用卡係偽卡，無法刷卡，己○○持有之
    匯通銀行偽卡未及刷卡時，即為店內人員查覺而未詐得財物，該不知名女子遂先
    行逃逸，己○○於逃跑之際摔跤，始為該百貨公司人員緝獲，並扣得該二張偽卡
    。
二、己○○復基於意圖為自己不法所有之概括犯意，(一)先於九十年一月廿二日九時許
    ，於屏東市○○○街八十二號，竊取被害人丙○○所有車牌ＧＬ─４０２８號自
    小貨車，嗣於九十年六月廿九日許，將該車棄置於屏東市○○路十四之一號前，
    後經屏東分局員警尋獲該車，並在車內駕駛座之後視鏡上，採得己○○所留指紋
    二枚，方查獲上情。(二)己○○又承前揭竊盜之概括犯意，於九十年六月五日凌晨
    一時三十分許，在屏東市○○路八十號有情茶坊上班地點，趁乙○○不注意之際
    ，自該店櫃台下方乙○○皮包內竊取一萬五千元，據為己有花用，嗣為乙○○發
    覺，己○○與第三人蔡勝陽遂共同開立面額十萬元本票，以為歸還擔保，嗣並歸
    還該竊款。(三)己○○再承前揭犯意於九十年七月十三日九時許，趁借住於屏東市
    ○○里○○路四○一巷二十三弄六號甲○○住處之機會，趁被害人甲○○不在之
    際，竊取甲○○所有之屏東市第二信合作社存摺一本、印章一枚；得手後，意圖
    為自己不法之所有詐欺取財及偽造文書之概括犯意，於九十年七月十三日上午十
    時四十二分許至屏東市第二信合作社（已更名為陽信銀行），在該信用合作社，
    利用該信用合作社提供客戶使用之取款憑條例稿，盜蓋該所竊得之印章於存戶簽
    章欄上，完成偽造甲○○名義提領三千元之私文書，交付該信用合作社承辦人員
    ，使該信用合作社承辦人員陷於錯誤，而交付三千元；復於同日下午十三時二分
    許，在該信用合作社，利用該信用合作社提供客戶使用之取款憑條例稿，盜蓋該
    所竊得之印章於存戶簽章欄上，完成偽造甲○○名義提領二千元之私文書，交付
    該信用合作社承辦人員，使該信用合作社承辦人員陷於錯誤，而交付二千元（先
    後二次，計詐領得款五千元後花用殆盡）。
三、案經屏東縣警察局屏東分局報告臺灣屏東地方法院檢察署檢察官偵查起訴及移送
    併辦（通緝歸案）。
    理  由
一、訊據被告己○○就前揭犯行坦承不諱，於警訊、檢察官偵查及原審審理時亦同此
    供承無異。被害人丁○○○、戊○之指訴及證人即太平洋百貨公司資生堂化粧品
    專櫃服務員黃雅雯、邱松梅之證述與信用卡二張及其影本，已足證被告行使偽造
    私文書（偽卡）及詐欺取財未遂。被害人乙○○之指訴及證人孟杰之證述及本票
    一紙已足證明被告竊取乙○○財物，及事後歸還之情。被害人甲○○指述及甲○○存摺影本，正足以證明被告行竊其財物。被害人丙○○指述及內政部警政署刑
    事警察局指紋鑑驗書、己○○指紋卡片及汽車竊盜案現場採指紋相片，足為被告
    行竊丙○○汽車之明證。被告於九十年七月十三日上午十時四十二分許及同日下
    午十三時二分許，在屏東市第二信合作社，利用該信用合作社提供客戶使用之取
    款憑條例稿，盜蓋該所竊得之甲○○印章於存戶簽章欄上，完成偽造甲○○名義
    提領三千元、二千元之私文書，交付該信用合作社承辦人員，使該信用合作社承
    辦人員陷於錯誤，而交付三千元、二千元，復據甲○○指述綦詳並有該存摺之記
    載可稽，並有被告所偽造之取款憑條二張影本可資佐證。本案事證明確，被告犯
    行，足堪認定，應依法論科。
二、事實「一」之部分，按本案偽造之信用卡，已載明卡號及發卡銀行所有等字樣，
    簽名欄內並已簽有某某使用人之署押，單純自形式上觀察，即足以表示信用卡之
    簽名者於信用卡之有效期限內有權使用該信用卡之辨識及證明，各該信用卡所屬
    銀行有依信用卡卡號之持卡人消費金額給付特約商店刷卡金額之用意，不僅有作
    成文書之名義人，並有文書之內容，其上之磁條內並有電磁紀錄，性質上屬刑法
    第二百二十條第一項、第二項之準私文書；被告在該匯通銀行偽卡背後簽名處簽
    寫「明麗貞」、玉山銀行前揭卡號偽卡背後簽名處簽寫「洪嘉華」，均足以表示
    其與發卡銀行立契約及於使用時供特約商店核對身分等用意證明，應成立刑法二
    百二十條第一項、二百十條之偽造準私文書罪。共同正犯，係共同實施犯罪行為
    之人，在共同意思範圍內，各自分擔犯罪行為之一部，相互利用他人之行為，以
    達其犯罪之目的，其成立不以全體均行參與實施犯罪構成要件之行為為要件。共
    同正犯之意思聯絡，不限於事前有所謀議，僅於行為當時有共同犯意之聯絡，於
    行為當時，基於相互之認識，不論明示通謀或相互間默示合致，以共同犯罪之意
    思參與，均屬之；而行為分擔，亦不以每一階段皆有參與為必要，倘具有相互利
    用其行為之合同意思所為，仍應負共同正犯之責，蓋共同正犯，於合同意思範圍
    內，組成一共犯團體，團體中任何一人之行為，均為共犯團體之行為，他共犯均
    須負共同責任，初無分別何一行為係何一共犯所實施之必要。（最高法院五十五
    年台上字第五二二號、八十七年度台非字第三五號、八十五年度台上字第四九六
    二號、八十八年度台上字第二二三０號、第二八五八號判決、七十三年台上字第
    一八八六號判例意旨參照）。被告與其同夥即不詳姓名之成年女子，於本案偽造
    之信用卡上偽造「明麗貞」、「洪嘉華」之署押完成偽造準私文書後，交付百貨
    公司受貨小姐刷卡以行使之，但尚未詐得財物，核其所為係犯刑法第二百十六條
    、第二百二十條第一項、第二項、第二百十條行使偽造準私文書罪及刑法第三百
    三十九條第三項、第一項之詐欺未遂罪。被告與不詳姓名年籍之成年女子分別於
    同一時地各持一張偽造信用卡並偽造簽名以完成偽造準私文書以行使之，二人間
    顯有犯意聯絡、行為分擔，應論以共同正犯。偽造私文書之低度行為應為行使之
    高度行為所吸收，不另論罪。行使偽造準私文書向百貨公司專櫃詐購財物未遂，
    依刑法第五十五條牽連犯之規定，應從較重之連續行使偽造私文書罪處斷。事實
    「二」部分，被告意圖為自己不法所有，竊取他人財物犯行係犯刑法第三百二十
    條第一項竊盜罪。被告於竊取甲○○所有存摺、印章後，於九十年七月十三日上
    午十時四十二分許及同日下午十三時二分許，至屏東市第二信用合作社，意圖為
    自己不法之所有，在該信用合作社，盜蓋該所竊得之印章，偽造甲○○名義提領
    三千元、二千元之取款條，交付該信用合作社承辦人員，使該信用合作社承辦人
    員陷於錯誤，而交付三千元、二千元，即詐領得款五千元，係犯刑法第二百十六
    條、第二百二十條第一項、第二項、第二百十條行使偽造準私文書罪及刑法第三
    百三十九條第一項之詐欺罪。被告盜取被害人之印章持以蓋用，當然產生該印章
    之印文，祇成立盜用印章罪，不應再論以盜用印文罪（參照最高法院八十六年度
    台上字第三二九五號判例意旨）；又被告於前揭取款憑條之「存戶簽章」欄內盜
    蓋被害人之印章，係用以偽造該取款憑條，其盜用印章之行為係偽造私文書之部
    分行為，不另論罪；而被告偽造前揭取款憑條後復持以行使，偽造私文書之低度
    行為應為行使之高度行為所吸收，亦不另論罪。被告個人之三次竊盜犯行，被告
    單獨一人二次向信用合作社詐領存款既遂之犯行均時間緊接，各觸犯構成要件相
    同之罪名，顯係基於概括犯意反覆為之，均為連續犯，應依刑法第五十六條之規
    定各論以一罪，並分別加重其刑。被告竊盜後，以所竊之贓物犯連續行使偽造準
    私文書而連續詐欺取財，依刑法第五十五條牽連犯之規定，應從較重之連續行使
    偽造私文書罪處斷。事實「一」之部分及事實「二」之部分，犯意各別，手法各
    異，所犯罪名亦非相同，應分論併罰。
三、又被告「事實欄一」之行為後，刑法於九十年六月二十日修正，並於同年六月二
    十二日公布生效，增訂之第二百零一條之一：意圖供行使之用而偽造信用卡者，
    處一年以上七年以下有期徒刑，得併科三萬元以下罰金；行使前項偽造之信用卡
    者，處五年以下有期徒刑，得併科三萬元以下罰金，同法第二百零五條並修訂偽
    造之信用卡，不問屬於犯人與否均沒收之等規定，被告行為時在上開條文增訂之
    前，於新法修訂前行使偽造信用卡之罪名通常以偽造私文書罪之型態呈現，修正
    後之獨立罪名雖與偽造私文書罪名不同，但因新舊法均認定行使偽造信用卡有罪
    ，故仍有比較新舊法問題，依舊法之偽造私文書罪其法定刑較新法即刑法第二百
    零一條之一第二項之法定刑為輕，依刑法第二條第一項但書規定，自應適用有利
    於被告之舊法即刑法第二百十條之偽造私文書罪處斷。被告所犯連續行使偽造私
    文書罪與竊盜罪間犯意個別、構成要件互異，應分論併罰。檢察官雖僅就事實欄
    「二之(二)、(三)」部分，未於起訴書中及，但連續犯為裁判上一罪，檢察官就犯
    罪事實一部起訴，依刑事訴訟法第二百六十七條規定，其效力及於全部，法院自
    屬有權全部審判。
四、原審為科刑之判決，固非無見，惟(一)原判決對於屬起訴效力所及而未於起訴書中
    明之事實欄「二之(二)、(三)」部分，固曾經審酌，但未於判決理由中敘明，自有
    未合。(二)被告與其同夥即不詳姓名之成年女子，於九十年五月十日十八時三十分
    許，在屏東市○○路七十二號太平洋百貨公司一樓，先以偽造文書之犯意，推由
    己○○在該匯通銀行偽卡背後簽名處簽寫「明麗貞」，推由該不詳姓名女子在所
    持玉山銀行前揭卡號偽卡背後簽名處簽寫「洪嘉華」，完成表示其與發卡公司立
    契約及於使用時供特約商店核對身分等用意證明之準私文書，此部分，漏未敘明
    ，亦有未合。(三)偽造之署押，依刑法第二百十九條之規定，不問屬於犯人與否，
    沒收之。原判決對於被告在信用卡背面所偽造之「明麗貞」、「洪嘉華」簽名，
    均未諭知沒收，自有未合。(四)實欄「二之(三)」部分之詐領款項，原判決疏未論述
    ，自有未合。(五)實欄「二」部分，其中因「二之(三)」部分，牽連犯行使偽造文書
    罪，原審依竊盜罪處斷，自有未合。檢察官上訴意旨指摘原判決量刑過輕不當，
    尚非全無理由，且原判決又有如前所述可議之處，即屬無可維持，應由本院撤銷
    改判。爰審酌被告係通緝歸案，行使偽造信用卡之私文書詐購財物未遂，又竊盜
    後，以所得之贓物，連續偽造取款憑條之私文書，行使該私文書以向金融機構詐
    領存款，擾亂社會金融秩序，犯後態度尚稱良好，參考檢察官上訴意旨之求刑（
    求刑一年十月）等一切情狀，分別量處如主文第二項所示之刑，裁判確定前犯數
    罪，並依法定其應執行之刑。
四、按沒收為從刑，應附屬於主刑，不生比較輕重之問題。是以行為後法律有變更者
    ，如新法規定之主刑較輕於舊法，或其輕重與舊法完全相同，或僅關於沒收之規
    定有所修正時，自不問其沒收部分之輕重如何，均應依從新之原則，適用裁判時
    之新法；惟若經比較新舊法之主刑輕重，認應依刑法第二條第一項但書適用最有
    利於行為人之舊法時，則依從刑附屬於主刑之原則，自不得將沒收部分予以割裂
    而單獨適用新法之相關規定（最高法院八十七年度臺上字第三三三二號判決意旨
    參照），是本件自應適用舊法之規定。故如主文所示之偽造信用卡二張，為被告
    與不詳姓名年籍之人所有供犯罪所用之物，應依刑法第三十八條第一項第二款之
    規定宣告沒收。在信用卡背面所偽造之「明麗貞」、「洪嘉華」，依刑法第二百
    十九條之規定，不問屬於犯人與否，沒收之。取款憑條上「甲○○」之印文二枚
    ，則係由甲○○之印章捺印而成，並非偽造之印文，自不能依刑法第二百十九條
    之規定沒收，附此敘明。
五、台灣屏東地方法院檢察署九十三年度偵字第一八四四號移送併辦意旨略以：被告
    己○○與吳文證、鍾耀竹、董可欣（吳文證、鍾耀竹、董可欣另由台灣台南地方
    法院檢察署起訴）共同基於意圖為自己不法所有及偽造文書之概括犯意，自九十
    年六月中旬至同月二十二日間，由吳文證利用偽造之郵政儲金簿，及其之前為客
    戶申辦行動電話時所取得客戶之身分證影本；鍾耀竹則由己○○提供偽造之健保
    卡影本，及影印之身分證等件，再由吳文證及鍾耀竹據以連續在台灣大哥大之行
    動電話申請書上，偽簽所附身分證件者之署押。董可欣則另於吳文證為以吳玉華
    名義申請行動電話之案件中，應吳文證之請求，提供其行動電話於申請書上，並
    於電信公司求證時，冒充吳玉華之名義配合確認確係吳玉華所申請。渠等並將上
    述偽造之行動電話申請書持以行使，向台灣大哥大申請門號及SIM 卡，足以生損
    害於所冒名申請之人及台灣大哥大聲請門號案件管理之正確性，並使該公司誤認
    ，該等申請書確係由所附證件之人所申請，因而陷於錯誤，而依所請交付SIM 卡
    予渠等。吳文證與鍾耀竹以虛假文件所申請取得之SIM卡（即俗稱之王八卡），
    則交由吳文證以新台幣 500元至1000元不等之價格售予不特定之人，以此方式謀
    取不法利益。吳文證與鍾耀竹另意圖為自己不法之利益，自九十年六月十三日起
    訖同月二十二日止，分別持己○○所交付以林漢龍名義向台灣大哥大所申請之
    0000000000號及0000000000號門號之行動電話，以無線電磁方式，盜用林漢龍之
    電信設備與他人通信，以此方式非法獲取免支付電話費之財產上不法之利益，分
    別為2206元（吳文證部分）及8984元（鍾耀竹部分）。認被告己○○另犯偽造文
    書罪嫌云云。訊據被告己○○否認此部分犯罪。按檢察官應善盡實質舉證責任，
    說服法院形成心證，若無法舉證說服法院形成有罪心證，即應依無罪推定原則，
    作有利被告之認定。參酌最高法院九十一年度台上字第五八四六號判決意旨：「
    法院固得依職權調查證據，但並無蒐集證據之義務。蒐集證據乃檢察官或自訴人
    之職責，事實審法院應以調查證據為其主要職責，其調查之範圍，亦以審判中所
    存在之一切證據為限，案內不存在之證據，即不得責令法院為發現真實，應依職
    權從各方面蒐集證據。」之意旨，公訴人上訴書就第二審移送併辦部分，所移送
    之九十三年偵字第一八四四號偵查卷，既未敘明究竟於何時何地犯何種偽造文書
    之罪，及卷內何部分為其證據資料，僅空泛指摘被告另與吳文證、鍾耀竹、董可
    欣有犯罪之行為，殊無證據以實其說，此部分未經起訴，又不能證明犯罪，即與
    已論罪科刑部分無裁判上一罪之不可分關係，本院就此部分自不得加以審判。應
    退回檢察官依法處理（最高法院八十八年度台上字第三四八四號判決意旨參照）
    。
據上論斷，應依刑事訴訟法第三百六十九條第一項前段、第三百六十四條、第二百九
十九條第一項前段、刑法第二條第一項但書、第二十八條、第五十六條、第二百十六
條、第二百十條、第二百二十條第一項、第二項、第三百三十九條第第一項、第三項
、第三百二十條第一項、第五十五條、第五十一條第五款、第三十八條第一項第二款
、第二百十九條、罰金罰鍰提高標準條例第一條前段，判決如主文。
本案經檢察官劉文水到庭執行職務。
中        華        民        國    九十三  年    六    月    二十三    日
                              臺灣高等法院高雄分院刑事第二庭
                                  審判長法官  林正雄
                                        法官  黃壽燕
                                        法官  陳啟造
右正本證明與原本無異。
如不服本判決應於收受本判決後十日內向本院提出上訴書狀，其未述上訴理由者，
並得於提起上訴後十日內向本院補提理由書狀（均須按他造當事人之人數附繕本)「
切勿逕送上級法院」。
                                      書記官  黃琳群
中    華    民    國      九十三      年      六      月     二十四     日
附錄：
本件論罪科刑法條：
刑法第二百十六條：
行使第二百十條至第二百十五條之文書者，依偽造、變造文書或登載不實事項或使登
載不實事項之規定處斷。
刑法第二百十條：
偽造、變造私文書，足以生損害於公眾或他人者，處五年以下有期徒刑。
刑法第三百三十九條第一項：
意圖為自己或第三人不法之所有，以詐術使人將本人或第三人之物交付者，處五年以
下有期徒刑、拘役或科或併科一千元以下罰金。
刑法第三百二十條第一項：
意圖為自己或第三人不法之所有，而竊取他人之動產者，為竊盜罪，處五年以下有期
徒刑、拘役或五百元以下罰金。
